臺灣臺北地方法院刑事判決
111年度審訴字第1424號
公  訴  人  臺灣臺北地方檢察署檢察官
被      告  王錦村



上列被告因違反個人資料保護法等案件，經檢察官提起公訴（11
1年度偵字第4337號），被告於本院準備程序中就被訴事實為有
罪之陳述，經本院告以簡式審判程序之旨，並聽取當事人之意見
後，裁定改行簡式審判程序，並判決如下：
    主  文
王錦村幫助犯行使偽造準私文書罪，處有期徒刑貳月，如易科罰
金，以新臺幣壹仟元折算壹日。
    事  實
王錦村可預見提供行動電話門號予真實姓名年籍不詳之人使用，
該人可能以虛偽不實資料從事註冊認證行為，並利用該行動電話
門號作為斷點，藉此逃避檢警人員之追緝，竟仍基於幫助行使偽
造準私文書之不確定故意，於民國110年7月28日前某時，將其申
設之行動電話門號0000000000號（下稱本案門號）交予真實姓名
年籍不詳、綽號「畚箕」之男性友人使用。嗣該人取得本案門號
後，即利用設備連結網際網路登入新加坡商蝦皮娛樂電商有限公
司台灣分公司（下稱蝦皮台灣分公司）經營之蝦皮拍賣網站申辦
會員（帳號「hzurfrattp」，下稱本案帳號），而於註冊網頁裡
，輸入本案門號及不知情之鐘責夫之姓名及身分證字號，偽以表
彰鐘責夫本人使用本案門號申設本案帳號之意思後上傳以行使，
並以本案門號接收簡訊認證碼而申辦成功，足生損害於蝦皮台灣
分公司對於用戶資料管理之正確性。
    理  由
壹、證據能力部分：
　　本案據以認定事實之供述證據，公訴人及被告王錦村於本院
    言詞辯論終結前均未爭執其證據能力，經審酌該等證據之取
    得並無違法，且與本案待證事實具有關聯性，依刑事訴訟法
    第159條之5之規定，自有證據能力；至所引非供述證據部分
    ，與本案事實具自然關聯性，且非公務員違背法定程序所取
    得，依同法第158條之4規定反面解釋，亦具證據能力。
貳、實體部分：
一、認定事實所憑之證據及理由： 
    上揭事實，業據被告於本院審理時坦承不諱，核與證人即告
    訴人鐘責夫於警詢之陳述情節相符，且有蝦皮拍賣網站本案
    帳號截圖、蝦皮台灣分公司函文所附之本案帳號資料、本案
    門號通聯調閱查詢單可佐，足認被告上開任意性自白確與事
    實相符，堪以採信。綜上，本案事證明確，被告犯行堪以認
    定，應予依法論科。
二、論罪科刑：
  ㈠法律適用：
　　核被告所為，係犯刑法第30條、第216條、第210條、第220
    條第2項之幫助犯行使偽造準私文書罪。
　㈡刑之減輕事由之說明：
    被告以幫助他人犯罪之意思而參與犯罪構成要件以外之行為
    ，為行使偽造準私文書之幫助犯，爰依刑法第30條第2項之
    規定，減輕其刑。
　㈢量刑審酌：
　  爰以行為人之責任為基礎，審酌被告提供本案門號幫助他人
    遂行行使偽造準私文書之不法行為，侵害他人信用法益，實
    有不該，兼衡被告犯後坦承犯行惟未賠償損害之態度（告訴
    人經傳未到），參以被告於審理時自述國中畢業之智識程度
    、未婚、現從事資源回收、月收入約新臺幣3萬5,000元、需
    扶養父親等生活狀況，暨其犯罪動機、目的、手段、參與程
    度、自述本案無獲利及素行等一切情狀，量處如主文所示之
    刑，並諭知易科罰金之折算標準。另卷內查無足以證明被告
    構成累犯事實之前案徒刑執行完畢資料（前案確定判決、執
    行指揮書、執行函文及執行完畢文件等資料）及被告本件有
    何特別惡性及對刑罰反應力薄弱等各節，依最高法院刑事大
    法庭110年度台上大字第5660號裁定意旨，本院無從裁量是
    否因累犯而應加重其刑，附此敘明。　
三、不另為無罪諭知：
　　公訴意旨雖謂被告本案幫助行為亦基於幫助違反個人資料保
    護法、違反醫療器材管理法之不確定故意，不詳人士擅自將
    犯罪集團另蒐集之告訴人個人資料用以註冊本案帳號，其後
    並在蝦皮拍賣網站張貼販售未經中央衛生主管機關核准且屬
    醫療器材分類分級E.2770阻抗式體積描記器（阻抗式週邊血
    流描記器）之「現貨 多多 小米體脂計2 小米體脂 小米體
    脂器 小米體脂計 智能體脂秤2 家用 電子秤 健康 體脂 人
    體 體脂計 電子秤」產品訊息，涉犯刑法第30條第1項、個
    人資料保護法第20條第1項、第41條之幫助非法利用個人資
    料及刑法第30條第1項、醫療器材管理法第25條第1項之規定
    ，而涉犯同法第62條第2項之幫助販賣未經核准醫療器材罪
    嫌云云。然查，提供行動電話門號幫助犯罪之不確定故意範
    圍，如無積極事證可認確有認識者，仍應有所限制。被告依
    其智識程度及社會經驗，縱使足以預見其提供本案門號後，
    他人將以虛偽不實資訊從事相關註冊認證行為並利用該行動
    電話門號作為斷點，是否能憑此遽論被告即能預見該正犯之
    註冊認證行為，乃「意圖為自己或第三人不法之利益或損害
    他人之利益，使用非公務機關未於蒐集之特定目的必要範圍
    內之個人資料」？且更擴大認定被告於提供本案門號之初即
    可預見「他人再利用本案門號註冊之本案帳號販賣未經核准
    之醫療器材」之結果？尚堪存疑。是此部分本應為無罪之諭
    知，然因公訴意旨認此部分與被告前經認定有罪之幫助行使
    偽造準私文書犯行間具想像競合犯之裁判上一罪關係，爰不
    另為無罪之諭知，且因被告自白本案全部犯行，本院始踐行
    簡式審判程序審理，檢察官及被告對該程序均無異議，且檢
    察官於本案辯論時亦全程到庭執行職務，各自充分實行其訴
    訟權，自得行簡式審判程序（最高法院96年度台非字第208
    號判決意旨參照），附此敘明。　
據上論斷，應依刑事訴訟法第273條之1第1項、第299條第1項前
段（依法院辦理刑事訴訟案件應行注意事項第159點，判決書據
上論結部分，得僅引用應適用之程序法條），判決如主文。
本案經檢察官黃則儒提起公訴，檢察官謝雨青到庭執行職務。
中　　華　　民　　國　　111 　年　　9 　　月　　7 　　日
                  刑事第二十庭  法  官  賴鵬年  
上正本證明與原本無異。 
如不服本判決應於收受送達後20日內向本院提出上訴書狀，並應
敘述具體理由；其未敘述上訴理由者，應於上訴期間屆滿後20日
內向本院補提理由書（均須按他造當事人之人數附繕本）「切勿
逕送上級法院」。告訴人或被害人如對於本判決不服者，應具備
理由請求檢察官上訴，其上訴期間之計算係以檢察官收受判決正
本之日期為準。 因疫情而遲誤不變期間，得向法院聲請回復原
狀。
                                書記官  林意禎
中　　華　　民　　國　　111 　年　　9 　月　　7 　　日　
　　　　　　　　
附錄本案論罪科刑法條全文：
中華民國刑法第30條
（幫助犯及其處罰）
幫助他人實行犯罪行為者，為幫助犯。雖他人不知幫助之情者，
亦同。
幫助犯之處罰，得按正犯之刑減輕之。
中華民國刑法第216條
（行使偽造變造或登載不實之文書罪）
行使第210條至第215條之文書者，依偽造、變造文書或登載不實
事項或使登載不實事項之規定處斷。
中華民國刑法第210條
（偽造變造私文書罪）
偽造、變造私文書，足以生損害於公眾或他人者，處5年以下有
期徒刑。
中華民國刑法第220條
（準文書）
在紙上或物品上之文字、符號、圖畫、照像，依習慣或特約，足
以為表示其用意之證明者，關於本章及本章以外各罪，以文書論
。
錄音、錄影或電磁紀錄，藉機器或電腦之處理所顯示之聲音、影
像或符號，足以為表示其用意之證明者，亦同。